【裁判字號】    95,交抗,773
【裁判日期】    950922
【裁判案由】    違反道路交通管理處罰條例
【裁判全文】
臺灣高等法院交通事件裁定             95年度交抗字第773號
抗  告  人  甲○
即受處分人
上列抗告人因違反道路交通管理處罰條例案件，不服臺灣士林地
方法院，中華民國95年8月28日所為裁定（95年度交聲字第541號
），提起抗告，本院裁定如下：
    主  文
抗告駁回。
    理  由
一、抗告意旨略以：「抗告人被指於95年5月7日上午7時54分許
    駕駛3C-879號計程車行經台北縣三重市○○○路重安街口，
    未遵守交通號誌指示，擅自闖紅燈，並經值勤員警攔停時，
    加速逃逸，本案經向聲明異議，經裁定駁回維持原來之處分
    ，難令抗告人信服。依據證人即舉證者警員蔡東敏到場陳述
    ，當日早上7時54分他最先看到一部自小客車，從中正南路
    左轉重安街上了忠孝橋，當時已經變紅燈，該處四個路口全
    部為紅燈，並有三秒時間，又說當時重安街號誌已經變成綠
    燈了。這時抗告人車輛從中正南路停止線衝出來，所以我確
    定該車闖紅燈沒錯，我當時就到車道上舉起左手，鳴笛指示
    違規人要攔停，但是他沒有停下來，車子直接閃過了我就行
    駛離去，我確定他有看到我在指揮，但是故意閃過去，從忠
    孝橋方向逃逸。我當時右手拿著相機，有照下他的車輛，我
    不可能記錯車號，我已先將車號記在手中，並拍照。等相片
    洗出來之後，確定是該車才開單。我不會亂開單的等語。以
    上證人所述，疑點及錯誤百出，難使人信服。(1)、就證人目
    視抗告人衝出停止線當時燈號變為紅燈，如果以照相採證，
    事證至為明確。因紅燈之後車輛再壓過停止線，該員站立位
    置是在對向車道又要注意四週之變動，抗告人車輛變燈時壓
    過停止線，瞬間，從遠處實難看清楚，並公平論處。(2)、證
    人說他右手拿著相機，左手舉起攔停抗告人車輛，又在瞬間
    要抄抗告人車號（試想要用哪支手抄車號？）同時又要拍照
    ，雖然拍照後證明是抗告人車輛，但相片並無法證明抗告人
    闖紅燈。警察先生當然不會無故陷害當事人，可是在繁忙的
    交通路口，值勤方式需正確，方為公平。抗告人身為職業駕
    駛人，遵守交通規矩仍為天職，本案純為警員誤解，請查明
    並取消違規罰款以維權益，如有必要請給機會到庭說明」等
    語。
二、按行為後法律或自治條例有變更者，適用行政機關最初裁處
    時之法律或自治條例；但裁處前之法律或自治條例有利於受
    處罰者，適用最有利於受處罰者之規定，行政罰法第5 條定
    有明文。查異議人即受處分人甲○行為後，民國（下同）94
    年12月28日修正公布之道路交通管理處罰條例第53條及第60
    條第1 項，業於95年7 月1 日施行，經比較新舊法，構成要
    件及裁罰均屬相同，依上開行政罰法第5 條規定，本件違規
    行為自應適用行政機關最初裁處時之法律即修正前道路交通
    管理處罰條例第53條、第60條第1 項及第63條第1 項第1款
    、第3 款規定論處，先予敘明。次按，汽車行駛至交岔路口
    ，其行進、轉彎，應遵守燈光號誌或交通警察之指示，道路
    交通安全規則第102 條第1 項第1 款著有明文。汽車駕駛人
    ，行經有燈光號誌管制之交岔路口闖紅燈者，處新臺幣（下
    同）1,800元以上5,400元以下罰鍰，並記違規點數3點；又
    汽車駕駛人，駕駛汽車有違反道路交通管理處罰條例之行為
    ，經交通勤務警察或依法令執行交通稽查任務人員制止時，
    不聽制止或拒絕停車接受稽查而逃逸者，除按各該條規定處
    罰外，處3,000元以上6,000元以下罰鍰，並記違規點數1點
    ，修正前道路交通管理處罰條例第53條、第60條第1項，及
    同條例第63條第1項第1款、第3款分別規定甚明。
三、經查：
(一)、抗告人即受處分人甲○於民國（下同）95年5月7日上午7時
    54分許，駕駛3C-879號營業小客車，行經台北縣三重市○○
    ○路、重安街口時，有「駕車行經有燈光號誌管制之交岔路
    口闖紅燈」及「違反道路交通管理處罰條例之行為，拒絕停
    車接受稽查而逃逸」之違規，經警逕行舉發，台北市交通事
    件裁決所以民國95年7月17日北市裁二字第裁22-CO0000000
    號、第裁22-CO0000000號（原處分案號：台北縣政府警察局
    北縣警交字第CO0000000號、CO0000000號）裁決書，依修正
    後道路交通管理處罰條例第53條第1項及第60條第1項之規定
    ，分別裁處罰鍰2,700元、及3,000元。
(二)、抗告人聲明異議略以：「雖收受交通罰單迄今已月餘，惟對
    前揭違規舉發案件均無印象，且受處分人開車超過10年，均
    無違規，若確有闖紅燈及被警攔車稽查理應印象深刻，而本
    件可能是員警在百忙之中記錯車號及車種所致，又大台北地
    區闖紅燈均採用照相，何以可僅以員警之目測逕予舉發，實
    難信服，為此聲明異議」等語。
(三)、查抗告人甲○駕駛3C-879號營業小客車，於95年5月7日上午
    7時54分許，行經台北縣三重市○○○路、重安街口時，經
    警逕行舉發「駕車行經有燈光號誌管制之交岔路口闖紅燈」
    及「拒絕停車接受稽查而逃逸」之違規，爰依修正前道路交
    通管理處罰條例第53條及第60條第1項之規定，分別裁處罰
    鍰2,700元、及3,000元等情，有台北縣政府警察局北縣警交
    字第CO0000000號、CO0000000號舉發違反道路交通管理事件
    通知單、忠孝橋下攔查點示意圖各一紙及現場採證照片一幀
    在卷可稽。
(四)、證人即舉發警員蔡東敏於原審證稱：「我95年5月7日當天擔
    任7點到9點的交通勤務，在中正南路與重安街口，取締違規
    車輛，在7點54分時看到一部自小客車，從中正南路在左轉
    重安街要上忠孝橋，當時已經變紅燈，該處4個口全紅燈有3
    秒時間，當時重安街已經變綠燈了，異議人車子才從中正南
    路的停止線衝過來，所以我確定是3C-879號闖紅燈沒錯，我
    有親眼看到這部車闖紅燈；我發現這台車時，我走到車道上
    舉左手鳴笛指示違規人要攔停，但是他沒有停下來，車子直
    接閃過我就行駛離開，我已經走到車道上，他如果沒有看到
    我，就會撞到我，我確定他有看到我在指揮，但是還故意閃
    過去，從忠孝橋方向逃逸；我有將他的車號記下，並且我當
    時右手拿相機，有照下他的車輛；我不可能記錯車號，我已
    先將車號記在手上，並拍照，等到相片洗出來，確定是該車
    後才開單，我不會亂開單」等語綦詳（原審95年8月15日訊
    問筆錄）。
(五)、抗告人雖爭執證人即舉發警察之陳述，認為證人無法瞬間照
    相與抄車號，但證人為專業之交通警察，取締違規係其專業
    職責，此由證人所提出之詳細電腦繪製之忠孝橋下攔查點示
    意圖即知，且而無抗告意旨所陳之錯誤等情。又證人係依法
    執行勤務之公務員，與受處分人並無仇怨，衡情應無故意攀
    誣受處分人而自罹偽證重典之理。且依證人所言其於目視發
    現受處分人違規闖紅燈後，隨即走到忠孝橋汽車引道之車道
    上鳴笛並以手指示受處分人攔停受檢，復參以證人庭呈之路
    線圖及採證照片所示，證人攔查舉發位置為忠孝橋下停車場
    汽車引道之正前方，依當時天候之狀況及舉發時間，佐以受
    處分人所稱行駛路線應可清楚見聞其受警方舉發之情事，受
    處分人駕駛營業小客車若非閃避員警何以需先行駛於機車引
    道復又自機車引道切換至汽車引道之理。再警方於發現受處
    分人拒絕停車接受稽查而加速逃逸後，先將車號記在手上並
    拍照存證，復經查證確定該違規車輛確為受處分人所有始為
    製單舉發，則依警方之專業訓練，其觀察注意義務應較一般
    人慬慎，應認其並無誤判之可能，是受處分人確有駕車行經
    有燈光號誌管制之交岔路口闖紅燈及拒絕停車接受稽查而逃
    逸之違規，可以認定。
(六)、況本件抗告人聲明異議，先辯稱警察抄錯號碼，待證人提出
    相片，又辯稱相片看不清楚等語，然依據證人庭呈之採證照
    片所示，可以看見違規計程車之車號為3C-879號，是抗告人
    陳述之真實性實有疑義，至受處分人另以其有超過10年之駕
    駛經驗主張其並無闖紅燈或其他違規行為，本件可能是警方
    目視有誤差云云，惟員警對於取締交通違規時應採何方式舉
    發，要係取締方法之問題，尚非法定課罰之要件，不影響
    本件違規行為之認定。
(七)、原審認為原處分機關依舉發單位所具事證，參酌受處分人違
    規之事實、情節、稽查人員處理意見及受處分人之陳述，援
    引首揭規定及違反道路交通管理事件統一裁罰基準表及處理
    細則第43條、第44條第1項及第67條之規定，分別裁處罰鍰
    2,700元、及3,000元，並無不合，惟原處分機關漏未依同條
    例第63條第1項第1款及第3款，並計違規點數，尚有違誤，
    受處分人就此聲明異議，雖無理由，但原處分既有之違誤，
    因而依道路交通案件處理辦法第20條前段之規定，撤銷原處
    分，自為裁定甲○汽車駕駛人，於行經有燈光號誌管制之交
    岔路口闖紅燈，處罰鍰新臺幣貳仟柒佰元，並記違規點數
    點。甲○汽車駕駛人，駕駛汽車，有違反道路交通管理處罰
    條例之行為，拒絕停車接受稽查而逃逸，處罰鍰新台幣仟
    元，並記違規點數壹點。
(八)、經核原裁定認事用法並無不合，抗告人即受處分人抗告意旨
    仍執前詞，否認違規指摘原裁定不當為無理由，應予駁回。
三、據上論結，應依道路交通案件處理辦法第26條，刑事訴訟法
    第412條，裁定如主文。
中    華    民    國    95    年    9    月    22    日
                  交通法庭審判長 法  官  蔡永昌
                                 法  官  陳榮和
                                 法  官  施俊堯
以上正本證明與原本無異。
不得再抗告。
                                 書記官  陳彥蕖
中    華    民    國    95    年    9    月    25    日


司法院資訊處製作；財團法人民間司法改革基金會備份。
